【裁判字號】    97,訴,1007
【裁判日期】    980707
【裁判案由】    確認債權存在等
【裁判全文】
臺灣板橋地方法院民事判決              97年度訴字第1007號
原      告  甲○○
訴訟代理人  葉月雲律師
被      告  乙○○
被      告  祭祀公業林成祖、林秀俊、林春記、林三合、林海
            籌等五公業
法定代理人  林豐茂
訴訟代理人  王寶輝律師
複代理人    黃文祥律師
            陳世源律師
上列當事人間請求確認債權存在等事件，本院於中華民國98年6
月23日言詞辯論終結，判決如下：
    主      文
確認被告乙○○對被告祭祀公業林成祖、林秀俊、林春記、林三
合、林海籌等五公業之派下員分配款債權在新臺幣拾萬陸仟元
之範圍內存在。
原告其餘之訴駁回。
訴訟費用由被告負擔十分之一，餘由原告負擔。
    事實及理由
壹、程序方面：
一、按祭祀公業條例已於民國97年7 月1 日施行，以祭祀公業為
    當事人者，法院作裁判書，應依下列方式記載：一祭祀公業
    經登記為法人者，應依記載法人之例，載為「○○法人某祭
    祀公業」，並列管理人為其法定代理人。二祭祀公業尚未登
    記為法人者，應按非法人團體之例，載為「某祭祀公業」，
    並列管理人為其法定代理人。三訴訟已繫屬於本院者，在原
    審關於祭祀公業之記載，係以管理人自己名義為祭祀公業任
    訴訟當事人之方式記載，祇須當事人欄內予以改列，藉資更
    正，不生當事人能力欠缺之問題（最高法院97年度第2 次民
    事庭會議決定參照）。本件被告祭祀公業林成祖、林秀俊、
    林春記、林三合、林海籌等五公業（下稱林成祖等五公業）
    尚未為法人登記，故應按非法人團體之例，將林成祖等五公
    業列為被告，而以管理人林豐茂為法定代理人。
二、被告乙○○經合法通知，未於最後言詞辯論期日到場，核無
    民事訴訟法第386 條所列各款情形，爰依原告之聲請，由其
    一造辯論而為判決。
貳、實體方面：
一、原告主張：
  (一)原告就被告乙○○應給付女兒扶養費事件，聲請假扣押執行
    （本院96年度執全喜字第3399號），鈞院於96年9 月7 日以
    板院輔96年執全喜字第3399號執行命令（下稱系爭扣押命令
    ），就被告乙○○對被告林成祖等五公業之債權於新臺幣（
    下同）3,686,051 元及執行費29,488元之範圍內，予以扣押
    ，禁止被告乙○○收取對被告林成祖等五公業之派下員分配
    款債權或為其他處分，亦禁止被告乙○○收取對被告林成祖
    等五公業之薪資債權或為其他處分，被告林成祖等五公業未
    於收受命令後10內聲明異議，故足認被告乙○○確有上述3,
    715,539 元（3,686,05 1元＋29,488元）之派下員分配款債
    權存在。
  (二)嗣原告取得本案確定判決（即臺灣臺北地方法院96年度親字
    第51號判決）後，聲請本案強制執行（本院97年度執竹字第
    26476 號），鈞院於97年4 月18日以板院輔97執竹字第2647
    6 執行命令（下稱系爭收取命令），准許原告向被告林成祖
    等五公業收取派下員分配款2,442,657 元及執行費28,488元
    ，並發移轉命令，將被告乙○○對被告林成祖等五公業每月
    薪資債權，自97年5 月起移轉於原告。詎被告林成祖等五公
    業收到系爭收取命令及移轉命令後聲明異議，否認被告乙○
    ○對被告林成祖等五公業有任何派下員分配款及薪資債權存
    在，原告認被告林成祖等五公業之聲明異議不實，爰於收受
    鈞院通知後10內提起本件訴訟。
  (三)查被告林成祖等五公業自96年9 月起迄今，發放給所有派下
    員分配款項如下：
    1.被告林成祖等五公業於96年9 月17日發函給派下員，將於
      96 年10 月4 日至8 日發放每位派下員250,000 元款項。
    2.被告林成祖等五公業於97年1 月4 日發函給全體派下員，
      表示於97年1 月14日至18日止要發放派下員每人56,000元
      款項。
    3.被告林成祖等五公業於97年2 月20日發函給全體派下員，
      表示要發放每人39,000元旅遊金，未參加活動者亦全額補
      助。
    4.被告林成祖等五公業於97年8 月25日發函給派下員，要發
      放每人145,000 元分配款。
    5.被告林成祖等五公業於97年11月6 日發函給每位派下員發
      放500,000 元款項。此款項雖名為暫借款，但須簽立借據
      且為30年貸款，其性質應屬派下員對被告林成祖等五公業
      之公同共有權之分配款。
    6.被告林成祖等五公業於97年12月30日發函給全體派下員，
      要發放98年祭拜金及教育補助費56,000元。
  (四)依據被告林成祖等五公業所提出「祭祀公業林成祖等五公業
    規約書」，即足以證明被告乙○○對於被告林成祖等五公業
    本於派下員身分，有繼續性之債權存在：
    1.「祭祀公業林成祖等五公業規約書」第一章總則篇第5條
      載明：「本五公業及各公業組織暨財產之處分、管理、使
      用、收益及其他權利之行使暨有關祭祀及其他事務之處理
      ，適用本規約，本規約未訂事項，適用相關法令。」暨內
      政部75.11.18（75）台內地字第450323號函及76.12.22（
      76）台內地字第550810號函修正發布之祭祀公業土地清理
      要點，法令未規定者，依習俗，無習俗者，依常理。
    2.「祭祀公業林成祖等五公業規約書」第二章權利義務篇第
      6 條載明：「各公業財產為各公業全體派下員公同共有，
      本五公業中各公業全體派下員同為本五公業全體派下員，
      各公業財產即為本五公業全體派下員公同共有。」、第7
      條載明：「…特明定公產分配方式則按派下員大會所決議
      之分配公產總金額中提出百分之10為度，以全體派下員人
      數平均分配，剩餘金額以上列房份分配。」
    3.被告林成祖等五公業持續分配金錢給被告乙○○部分，除
      有96年起迄98年之被告林成祖等五公業函文可資證明外，
      觀之被告林成祖等五公業所提96年2 月3 日派下員大會會
      議記錄中討論事項：「四有關助學金、生日禮金、重陽節
      敬老金等，是否比照往年發放？金額是否調整？決議：通
      過。」顯見被告持續透過不同名目分配共同共有之財產。
    4.末查，被告林成祖等五公業陸續出脫土地，而有分配款，
      且目前被告林成祖等五公業之存款約有7 億元，被告乙○
      ○對於被告祭祀公業即有分配款之債權可期待，又依據96
      年12月12日公布之祭祀公業條例第50條規定，祭祀公業之
      土地應於報公所備查後之3 年內辦理登記為祭祀公業法人
      所有、祭祀公業財團法人或變更登記為派下員分別所有或
      個別所有，因此被告乙○○對被告林成祖等五公業更有可
      期待之土地可資請求，因此執行法院所為系爭扣押、收取
      命令並無違誤。
  (五)併為聲明：確認被告乙○○對被告林成祖等五公業之派下員
    分配款債權在3,715,539元之範圍內存在。
二、被告林成祖等五公業則抗辯：
  (一)被告乙○○對被告林成祖等五公業並無任何派下員分配款及
    薪資債權。被告林成祖等五公業於收受系爭扣押命令後雖逾
    期未聲明異議，惟嗣於收受系爭收取命令及移轉命令後，已
    依法提起異議。原告遽以被告林成祖等五公業收受系爭扣押
    命令未聲明異議為由，主張被告乙○○對被告林成祖等五公
    業有派下員分配款及薪資債權云云，絕非事實。
  (二)被告乙○○雖為被告林成祖等五公業派下員，對於該公業之
    財產有公同共有權，但查，本件自原告聲請對被告乙○○為
    假扣押迄今（即97年6 月5 日），被告林成祖等五公業並未
    對派下員全體公同共有之財產決議分配，被告乙○○對被告
    林成祖等五公業自無任何之分配款債權，故原告依強制執行
    法第115 條第1 、2 項聲請鈞院所發之執行命令，自屬無債
    權之執行。至於原告所舉被告林成祖等五公業96年9 月17日
    、97年1 月4 日及97年2 月20日等函文，係被告林成祖等五
    公業對每位派下員所發放之重陽祭祀費、97年度祭拜金及教
    育補助費、旅遊補助金，與被告林成祖等五公業依全體派下
    員決議發放分配款無涉，乃原告遽執上開互不相涉款項，主
    張被告乙○○對被告林成祖等五公業具分配款債權云云，並
    非可取。況查原告所舉96年9 月17日函文發放之重陽祭祀費
    250,000 元，被告乙○○已於96年10月9 日領取；97年1 月
    4 日函文發放之97年度祭拜金及教育補助費56,000元，被告
    林成祖等五公業於扣留3 分之1 款項186,666.6 元後，已由
    被告乙○○領取40,000元；97年2 月20日函文發放之旅遊補
    助金39,000元，被告林成祖等五公業已全數扣留，以上合計
    扣留之57,666.6元，被告林成祖等五公業已全數匯給原告。
  (三)原告於97年10月3 日言詞辯論期日，提出被告林成祖等五公
    業97年8 月25日祭祖五公業字第049 號函，主張被告林成祖
    等五公於97年9 月1 日起發放派下員每人145,000 元分配款
    部分，被告林成祖等五公業已將該分配款扣留，對此部分事
    實不予爭執。
  (四)至原告主張被告林成祖等五公業於97年11月6 日發函給每位
    派下員之500,000 元係暫借款，並非分配款，且已全數發放
    給派下員；另於97年12月30日發函全體派下員，發放98年祭
    拜金及教育補助費56,000元，亦非分配款，且已依鈞院扣押
    命令扣留，未發放給被告乙○○。
  (五)併為答辯聲明：原告之訴駁回。
三、被告乙○○未於最後言詞辯論期日到場，據其以前到場辯論
    所為之陳述略為：伊為被告林成祖等五公業之派下員，但並
    無分配款債權存在等語，併為答辯聲明：原告之訴駁回。
四、本件被告乙○○為被告被告林成祖等五公業之派下員，被告
    林文對被告被告林成祖等五公業之財產有公同共有權；原告
    就被告乙○○給付扶養費事件，聲請假扣押執行（本院96年
    度執全喜字第3399號），本院民事執行處依原告之聲請，於
    96年9 月7 日核發系爭扣押命令，禁止被告乙○○3,686,05
    1 元及執行費29,488元之範圍內，收取對第三人即被告林成
    祖等五公業之祭祀公業派下員分配款債權或其他處分，被告
    被告林成祖等五公業亦不得對被告乙○○清償，被告林成祖
    等五公業於96年9 月13日收受後，未聲明異議，嗣原告取得
    臺灣臺北地方法院96年度親字第51號確定判決後，聲請本案
    強制執行（本院97年度執竹字第26476 號），本院再依原告
    之聲請，於97年4 月18日核發系爭收取命令，准許原告向被
    告林成祖等五公業收取派下員分配款2,442,657 元及執行費
    28,488元，被告林成祖等五公業於收受10日內具狀聲明異議
    ，否認被告乙○○對被告林成祖等五公業有任何派下員分配
    款存在；以及被告乙○○對被告林成祖等五公業並無薪資債
    權存在；暨被告林成祖等五公業先後於96年9 月17日、97年
    1 月4 日、97年2 月20日、97年8 月25日、97年11月6 日、
    97年12月30日發函給派下員，將發放重陽祭祀費250,000 元
    、97年度祭拜金及教育補助費56,000元、旅遊補助金39,000
    元、分配款145,000 元、暫借款500,000 元、98年度祭拜金
    及教育補助費56,000元等事實，為兩造所不爭執，並有本院
    96 年9月7 日板院輔96執全喜字第3399號執行命令影本、本
    院97年4 月18日板院輔97執竹字第26476 號執行命令影本、
    本院民事執行處97年5 月1 日板院輔97執竹字第26476 號通
    知影本、被告林成祖等五公業聲明異議狀影本各1 件及被告
    林成祖等五公業函文影本6 件為證（見本院卷(一)第12至21頁
    、卷(二)第18頁、第141 至142 頁、第160 頁），復經本院調
    閱上開執行全卷查明屬實，自堪信為真實。
五、原告主張被告林成祖等五公業未於收受系爭扣押命令後10內
    聲明異議，足認被告乙○○確有3,715,539 元之派下員分配
    款債權存在，及被告乙○○對於被告林成祖等五公業本於派
    下員身分，有繼續性之債權存在，系爭扣押、收取命令繼續
    有效，暨自96年9 月迄今，被告林成祖等五公業發放給派下
    員上開6 筆款項係屬分配款等節，為被告所否認，並以前開
    情詞置辯，是本件所應審究者為：
  (一)被告林成祖等五公業於收受系爭扣押命令命後未聲明異議，
    嗣於收取系爭收取命令後始聲明異議，被告乙○○對被告林
    成祖等五公業之分配款債權是否已確定？
  (二)被告乙○○本於派下員身分，對於被告林成祖等五公業是否
    有繼續性給付之派下員分配款債權存在？
  (三)被告林成祖等五公業發放給所有派下員之上開6 筆款項是否
    均為派下員分配款？原告得否請求確認被告乙○○對被告林
    成祖等五公業有各該筆債權之存在？
六、關於被告林成祖等五公業收受系爭扣押命令未異議，收受扣
    押命令後始異議，被告乙○○對被告林成祖等五公業分配款
    債權是否已確定部分：
  (一)按第三人不承認債務人之債權或其他財產權之存在，或於數
    額有爭議或有其他得對抗債務人請求之事由時，應於接受執
    行法院命令後10日內，提出書狀，向執行法院聲明異議；第
    三人依前條第1 項規定聲明異議者，執行法院應通知債權人
    。債權人對於第三人之聲明異議認為不實時，得於收受前項
    通知後10日內向管轄法院提起訴訟，並應向執行法院為起訴
    之證明及將訴訟告知債務人。債權人未於前項規定期間內為
    起訴之證明者，執行法院得依第三人之聲請，撤銷所發執行
    命令，強制執行法第119 條第1 項、第120 條分別定有明文
    。又強制執行法第119 條第1 項所謂「命令」，應包括扣押
    命令及收取或移轉命令在內，亦即第三人對於法院先發之扣
    押命令，雖於上述法定期間內未提出異議，然不能以其未聲
    明異議而解為當然承認債務人之債權存在。其對於法院嗣後
    所發收取或移轉命令，仍得於法定期間內聲明異議，一經異
    議，債權人苟認其聲明不實，應依同法第120 條之規定辦理
    ，執行法院不得依債權人之聲請逕向該第三人為強制執行（
    最高法院80年度台抗字第125 號裁定意旨參照）。
  (二)本件被告林成祖等五公業於收受本院系爭扣押命令雖未聲明
    異議，惟其於收受系爭收取命令後既已提出書狀聲明異議，
    不承認被告乙○○對其有派下員分配款債權存在，揆諸前揭
    說明，自無不合，是原告以被告林成祖等五公業未於收受系
    爭扣押命令後10內聲明異議，而主張被告乙○○對被告林成
    祖等五公業確有3,715, 539元之派下員分配款債權存在云云
    ，顯非可採。
七、關於被告乙○○本於派下員身分是否對被告林成祖等五公業
    有繼續性給付之派下員分配款債權存在部分：
  (一)按對於薪資或其他繼續性給付之債權所為強制執行，於債權
    人之債權額及強制執行費用額之範圍內，其效力及於扣押後
    應受及增加之給付，強制執行法第115 條之1 第1 項固定有
    明文。惟該條所謂「繼續性給付之債權」，係指以特定之法
    律關係為基礎，因一定時間經過，將來確實繼續順次發生之
    債權，如薪資、租金債權等是，而此種繼續性之給付，雖不
    必為一定之金額、日期，但必須具有某程度之週期性與規則
    性始足當之。
  (二)本件被告乙○○本於其為被告林成祖等五公業派下員之身分
    ，雖有向被告林成祖等五公業請領派下員分配款之權利，惟
    必須已經派下員大會決議分配公同共有財產時，派下員對於
    被告林成祖等五公業始有該分配款債權存在，況依被告所提
    出之「祭祀公業林成祖等五公業規約書」（見本院卷(一)150
    至166 頁）所載，並無被告林成祖等五公業必須定期分配公
    同共有財產之規定，是被告乙○○對被告被告林成祖等五公
    業之派下員分配款債權並非繼續性給付之債權甚明，故系爭
    扣押命令之效力僅及於該扣押命令生效時已發生之派下員分
    配款債權，並不及於該扣押命令生效後陸續發生之派下員分
    配款債權，原告主張被告乙○○對被告林成祖等五公業有繼
    續性給付之派下員分配款債權存在，系爭扣押命令效力繼續
    存在云云，亦非可採。
八、被告林成祖等五公業發放給所有派下員之上開6 筆款項是否
    均為派下員分配款，原告得否請求確認被告乙○○對被告林
    成祖等五公業有各該筆債權存在部分：
  (一)依上開「祭祀公業林成祖等五公業規約書」之規定，就祭祀
    公業公共同有財產之分配方式，於第7 條規定：「…為顧念
    派下員間權益高低之差距甚大，衍生不平，甚至爭議，為求
    派下員間之情誼，能和睦相處，和平共事，慰撫其不平心情
    ，特明訂公產分配方式則按派下員大會所決議之分配公產總
    金額中提出百分之10為度，以全體派下員人數平均分配，剩
    餘金額以上列房份分配。」及第18條規定：「派下員大會為
    本五公業派下員最高意思及權利機構，其權責如左：…五、
    議決本五公業財產之分配。…」，可知規約僅明訂祭祀公業
    公同共有財產之分配須經派下員大會決議，以及其分配方式
    各按派下員人數或房份計算之比例，並未區分所分配者為處
    分不動產之獲利抑或原有財產所生之孳息而有不同，足見凡
    屬被告林成祖等五公業公同共有之財產，不論係財產本身或
    其孳息、獲利，其經派下員大會決議分配予各派下員者，均
    屬「派下員分配款」，至為灼然。至其以所謂「祭祀費」、
    「祭拜金」、「教育補助金」、「旅遊金」分配者，僅為各
    次分配公同共有財產所使用之名目，實質上均屬被告林成祖
    等五公業公同共有財產之分配，則原告主張上開6 筆款項均
    屬被告林成祖等五公業派下員分配款，應屬無據。
  (二)茲就原告對上開6 筆派下員分配款債權是否均得請求確認存
    在，分述如下：
    1.被告林成祖等五公業96年9 月17日發函派下員，將於96年
      10月4 日至8 日發放每位派下員重陽祭祀費250,000 元部
      分：
      按實施查封後，債務人就查封物所為移轉、設定負擔或其
      他有礙執行效果之行為，對於債權人不生效力，強制執行
      法第51條第2 項定有明文。又扣押命令對於債務人及第三
      人之效力，依強制執行法第115 條第1 項規定，係禁止執
      行債務人收取對於第三人之金錢債權或為其他處分，並禁
      止第三人向執行債務人清償。執行債務人或第三人如有違
      反，對於執行債權人不生效力。若執行債務人或第三人為
      有礙執行效果之行為，類推適用同法第51條第2 項之規定
      ，對於執行債權人自不生效力（最高法院94年度台上字第
      1719號判決要旨參照）。查本院民事執行處於96年9 月7
      日所發之系爭扣押命令，係於同年月13日送達第三人即被
      告林成祖等五公業，而被告林成祖等五公業早於96年2 月
      3 日即經派下員大會決議發放重陽祭祀費250,000 元，並
      預定自96年10月4 日起至同年月8 日止辦理發放等情，為
      兩造所不爭執，並有被告林成祖等五公業函文及派下員大
      會會議紀錄等影本各1 件存卷可考（見本院卷(一)第25頁、
      第167 至174 頁），可見此項派下員分配款債權於系爭扣
      押命令生效時即已存在，自為系爭扣押命令效力所及，惟
      被告林成祖等五公業卻於96年10月4 日將前揭重陽祭祀費
      交付被告乙○○收訖，此有派下員個別祭祀費用印領清冊
      等影本1 件在卷足憑（見本院卷(二)第137 至138 頁），顯
      係違背系爭扣押命令，其清償對於執行債權人即原告自不
      生效力，故原告仍得對被告林成祖等五公業主張被告乙○
      ○對其有此部分派下員分配款債權存在。
    2.被告林成祖等五公業於97年1 月4 日發函給全體派下員，
      表示於97年1 月14日至18日止要發放派下員每人97年度祭
      拜金及教育補助費56,000元，及於97年2 月20日發函給全
      體派下員，表示要發放每人旅遊補助金39,000元部分：
      被告林成祖等五公業已將上開97年度祭拜金及教育補助費
      56,000元扣留3 分之1 即186,666.6 元，將上開旅遊補助
      金39,000元已全數扣留，並全部匯給原告，且97年度祭拜
      金及教育補助費所餘40,000元亦已由被告乙○○領取等情
      ，有被告林成祖等五公業提出之97年度自強活動報名及未
      參加發放補助款領款清冊影本及板信商業銀行匯款申請書
      影本各1 件為證（見本院卷(二)第11至15頁），並為原告所
      不爭執，可見此部分派下員分配款債權已部分經被告乙○
      ○領取，或部分經原告收取甚明，另有關被告乙○○領取
      部分，因原告未再對此部分分配款債權向本院聲請核發扣
      押命令，被告林成祖等五公業之清償尚非不得對抗原告，
      因此，原告請求確認被告乙○○對被告被告林成祖等五公
      業有上述派下員分配款債權存在，並非可採。
    3.被告林成祖等五公業於97年8 月25日發函給派下員，發放
      每人145,000元分配款部分：
      按確認之訴，非原告有即受確認判決之法律上利益者不得
      提起，所謂即受確認判決之法律上利益，係指法律關係之
      存在與否不明確，原告主觀上認其在法律上之地位有不安
      之狀態存在，且此種不安之狀態，能以確認判決將之除去
      者而言，若法律關係已臻明確，自無提起確認之訴，請求
      確認法律關係存在或不存在之餘地（最高法院77年度台上
      字第1095號判決要旨參照）。經查，此部分145,000 元派
      下員分配款債權，原告已於97年10月8 日再聲請本院民事
      執行處核發扣押命令後，被告林成祖等五公業並無異議，
      同意予以扣押，本院民事執行處亦已於97年11月9 日核發
      板院輔97執更竹字第6 號執行命令，准許原告向被告林成
      祖等五公業收取在案，此非但經本院調閱該執行卷查明無
      訛，並經被告林成祖等五公業於本院言詞辯論時所不爭執
      ，可知此部分債權確屬被告乙○○對被告林成祖等五公業
      之派下員分配款債權，已甚明確，則依照前述說明，原告
      提起此部分確認之訴，尚無理由。
    4.被告林成祖等五公業於97年11月6 日發函給每位派下員要
      發放暫借款500,000 元部分：
      此部分分配款債權，原告固於98年4 月22日再聲請本院民
      事執行處核發扣押命令，有其提出之本院執行命令影本1
      件在卷可稽，惟被告林成祖等五公業已於法定期間內提出
      異議（見本院卷(二)第220 頁之民事執行異議狀影本），且
      被告林成祖等五公業已將此部分派下員分配款全數發放，
      被告乙○○已於97年12月11日領取，亦有被告提出之紓困
      發放明細帳冊影本在卷可稽（見本院卷(二)第208 至212 頁
      ），足見此部分派下員分配款已因被告林成祖等五公業之
      清償而消滅，原告自無從訴請確認此部分派下員分配款債
      權存在之可言。
    5.被告林成祖等五公業於97年12月30日發函全體派下員，要
      發放98年度祭拜金及教育補助費56,000元部分：
      原告於98年4月22日再聲請本院民事執行處核發扣押命令
      後，被告林成祖等五公業已將此部分金額全數扣留，未發
      放給被告乙○○，有其提出之98年度祭拜金暨助學金印領
      清冊影本1 件為證（見本院卷(二)241 至242 頁），被告林
      成祖等五公業雖對上開押命令具狀聲明異議，主張於98年
      4 月16日下午，被告林成祖等五公業管理委員會已依規約
      規定決議將被告乙○○除名，其已喪失派下員資格，已無
      一切權利云云（見前述民事執行異議狀影本），然所稱被
      告乙○○已經除名一節縱令屬實，亦無法剝奪其之前本於
      派下員身分取得之該部分分配款債權，故原告請求確認此
      部分派下員分配款債權存在，應屬可採。
九、綜上所述，被告乙○○對被告林成祖等五公業有以96年重陽
    祭祀費為名目之派下員分配款債權250,000 元，及以98年度
    祭拜金及教育補助費為名目之派下員分配款債權56,000元，
    合計306,000 元存在。從而，原告訴請認被告乙○○對被告
    林成祖等五公業有派下員分配款債權在306,000 元之範圍內
    存在，為有理由，應予准許，逾此部分之請求，或已清償被
    告乙○○，或已匯款予原告而消滅，或法律關係明確，原告
    不得提起確認之訴，均為無理由，應予駁回。
十、本件事證已臻明確，兩造其餘主張、陳述及所提證據，暨攻
    擊、防禦方法，經本院審酌後，認與判決結果已無影響，爰
    不再一一論述；又被告林成祖等五公業以原告、被告乙○○
    為被告所提起第三人異議之訴（本院97年度訴字第1021號）
    部分，其訴之聲明第1 項係請求確認被告乙○○對被告林成
    祖等五公業3,122,822 元債權不存在（按該案係針對原告以
    本院95年度家訴字第112 號及臺灣高等法院96年度家上字第
    111 號給付贍養費之確定判決為執行名義聲請執行，本院執
    行案號：97年度執字第5358號，執行標的與本件有部分重疊
    ），與本件訴之聲明正相反對，為同一事件，而該案已於98
    年3 月4 日判決確認被告乙○○對被告林成祖等五公業之債
    權超過250,000 元部分（按即上開96年重陽祭祀費250,000
    元部分）不存在（目前上訴於臺灣高等法院中尚未確定），
    惟本件係於97年5 月15日繫屬，該案則於97年5 月16日繫屬
    ，本件繫屬在先，故原告提起本件訴訟並不違反民事訴訟法
    第253 條更行起訴限制之規定，本院仍應為實體判決，併予
    敘明。
據上論結，本件原告之訴為一部有理由，一部無理由，依民事訴
訟法第385條第1項前段、第79條、第85條第1 項前段，判決如主
文。
中    華    民    國    98    年    7      月    7    日
                  民事第一庭    法  官  高文淵
上列正本係照原本作成
如對本判決上訴，須於判決送達後20日內向本院提出上訴狀
中    華    民    國    98    年    7      月    7    日
                                書記官  許慧貞

司法院資訊處製作；財團法人民間司法改革基金會備份。
